最　高　行　政　法　院　裁　定　　　　　　　　　　九十三年度裁字第七一八號
　　上　訴　人　乙○○
　　　　　　　　甲○○
　　被 上訴 人　高雄縣政府
　　代　表　人　丙○○
右當事人間因徵收補償事件，上訴人對於中華民國九十二年三月四日高雄高等行政法
院九十一年度訴字第六六○號判決，提起上訴，本院裁定如左：
　　主  文
上訴駁回。
上訴審訴訟費用由上訴人負擔。
　　理  由
一、按對於高等行政法院判決之上訴，非以其違背法令為理由，不得為之，行政訴訟
    法第二百四十二條定有明文。依同法第二百四十三條第一項規定，判決不適用法
    規或適用不當者，為違背法令；而判決有第二百四十三條第二項所列各款情形之
    一者，其判決當然違背法令。又提起上訴，應以上訴狀表明上訴理由並應添具關
    於上訴理由之必要證據，復為同法第二百四十四條第一項第四款及第二項所明定
    。準此，當事人提起上訴，如以原判決有行政訴訟法第二百四十三條第一項不適
    用法規或適用不當為理由時，其上訴狀應有具體之指摘，並揭示該法規之條項或
    其內容；如以原判決有第二百四十三條第二項所列各款情形之當然違背法令為理
    由時，其上訴狀應揭示合於該款之事實。如上訴狀未依此項方法表明，或其所表
    明者，顯與上開法條規定之情形不相合時，即難認為已對原審判決之違背法令有
    具體之指摘，其上訴自難認為合法。
二、本件上訴人主張：（一）依被上訴人所委託之財團法人中華民國企業技術鑑定委
    員會（下稱中華鑑定委員會）民國八十九年十月九日所製作之「拆遷補償地上物
    現況調查紀錄表」所載，上訴人所種植之芒果樹樹齡均為四至五年，木棉樹二十
    棵，每棵胸莖均為二十至二十五公分，此等調查紀錄表應屬文書證據，原審法院
    應就存在於訴訟卷宗內之文書證據其真實性，依言詞辯論主義、直接審理主義等
    原則審酌斷定之，並採為本案判決之基礎，詎原判決就上訴人等提出而存在於訴
    訟卷宗內之文書證據竟吝於審認，亦未於判決理由內具體載明該文書證據不予審
    究之原因，原判決即有判決不載理由及理由矛盾之違法。（二）上訴人從事農業
    ，種植果樹有數十年之經驗，上訴人等在起訴狀內已載明系爭芒果樹於種植一至
    二年後，必須從樹幹鋸斷接枝，以促進成長及提早開花結果，絕無可能陳述芒果
    樹是從土壤以下部分就開始接枝等語。原判決未就上訴人主張之事實詳予調查，
    並誤解上訴人之真意，遽謂系爭芒果樹樹齡僅二至三年，即有判決不備理由之違
    法。（三）系爭二十株木棉樹樹高僅一．五公尺，係因上訴人故意將其樹幹鋸短
    ，以免其枝葉茂盛之陰影遮蔽芒果樹，而影響芒果樹之成長，此亦符合經驗法則
    及自然法則，上訴人在起訴狀內已闡述甚詳。原判決僅憑中華鑑定委員會毫無證
    據之判斷，即為系爭木棉樹係經移植之新樹，亦有判決不備理由或所備理由矛盾
    之違法。（四）上訴人於原審陳明系爭芒果樹因所在地點高雄田寮鄉月世界二層
    行溪上游河畔雨季淹水，致系爭芒果樹因浸水發育不良，且因二層行溪溪水暴漲
    之後瘀積泥土，使芒果看起來更形矮小。對此上訴人所提出之攻擊防禦方法，原
    判決均未予審究，詳細查明該處是否經常淹水影響農作物之成長等，即遽予駁回
    上訴人之訴，亦有判決不備理由或理由矛盾之違法。
三、原審斟酌全辯論意旨及調查證據之結果，以：（一）本件上訴人乙○○在向被上
    訴人承租之坐落高雄縣田寮鄉○○○段（下稱南安老段）六三三之六地號公有土
    地上種植一百四十六株芒果樹，在同段六三六之八地號土地上種植九十五株芒果
    樹，在同段六四○之三地號土地上種植一百五十株芒果樹，合計共種植三百九十
    一株芒果樹，並且在同段六三六之八號土地上種植二十株木棉樹；另上訴人甲○
    ○則在向財政部國有財產局臺灣南區辦事處承租之國有耕地即坐落於同鄉○○段
    五一四之十地號土地上種植芒果樹二百四十八株。嗣因前經濟部水利處為興建二
    仁溪河道疏浚（德和橋至南興橋段）工程用地奉准徵收坐落田寮鄉○○○段六八
    二之三地號內等八十九筆土地，面積八‧九三六○公頃，其土地及地上物徵收，
    並撥用前述上訴人承租之國有耕地，經被上訴人以八十九年十二月十一日八九府
    地權字第八九○○二○三八七七號公告週知，上訴人前述種植之農作物，經被上
    訴人依據高雄縣八十九年度查估基準規定，辦理查估結果以上訴人乙○○及甲○
    ○等二人所種植之芒果樹樹齡均為二至三年為由，每株補償七○○元，上訴人乙
    ○○因種植三百九十一株，補償新臺幣（以下同）二七三、七○○元，木棉樹二
    十株部分，被上訴人則未列入補償；而上訴人甲○○種植芒果樹二百四十八株，
    補償一七三、六○○元。上訴人等二人不服，認為被上訴人上開補償價格有誤估
    之情形，乃先後分別向前經濟部水利處第六河川局及被上訴人提出異議書及申請
    書，請求重新查估，均經前經濟部水利處第六河川局以九十年八月十六日經（九
    ○）水利六管字第○九○五○○五六三三號函、被上訴人以九十一年四月八日府
    農務字第○九一○○五二四八○號函及九十一年五月十三日府農務字第○九一○
    ○八○二八八號函復上訴人等二人否准其請求。（二）按芒果樹種植年生之判定
    ，就專業人員而言，應非屬複雜繁難之事項，本件既經被上訴人委託專業人員多
    人數次至現場實地勘查，其所為鑑定結果，自堪採信。是上訴人二人主張其所種
    植系爭芒果樹均係四、五年生云云，尚不足採。（三）上訴人乙○○於南安老段
    六三六之一四（原六三六之八）地號土地所種植之木棉樹二十株，其胸徑為二十
    至三十公分，高度為一．五公尺左右，四周有竹架支撐，且樹幹經切斷只留下一
    ．五公尺左右之樹幹，因與一般種植多年之木棉樹不相當，故經中華鑑定委員會
    判定其為新移植之樹木，依據高雄縣八十九年度查估基準所定觀賞花木類徵收公
    告前一年內移植者，視同特小級計算補償，徵收公告前一至二年內移植者視同次
    小級計算補償，木棉樹特小級每株補償十元，次小級每株補償四十元。因該地號
    另有兼種芒果樹，芒果樹之補償價格每株七○○元，依據高雄縣八十九年度查估
    基準壹果樹部分附註八規定，遇有兼種情形，先以價格最優惠之作物先予補償。
    本案因芒果樹補償價格較木棉樹高，故以芒果樹為補償對象，而木棉樹則不列入
    補償乙節，亦據被上訴人及證人黃志遠陳述甚明，並有前揭鑑定報告書、現場相
    片等附卷可憑，揆諸高雄縣八十九年度查估基準壹、果樹部分附註八之規定，被
    上訴人以較高價之芒果樹來計算對上訴人乙○○之補償費，而未將木棉樹二十株
    列入，應屬有利於上訴人乙○○，未造成其損害，上訴人乙○○訴請系爭木棉樹
    二十株應一併列入計算補償費云云，亦不足採，因而駁回上訴人在原審之訴。
四、本院查：原處分卷內中華鑑定委員會拆遷補償鑑定研究報告書附件之八十九年十
    月九日製作之「拆遷補償地上物現況調查紀錄表」，係中華鑑定委員會於從事鑑
    定時，將印妥表格交由上訴人填載並簽名而作成，其上關於種植之芒果樹年生、
    莖寬、數量等事項之記載，並非中華鑑定委員會所製作，自無證明中華鑑定委員
    會就本件農作改良物年生、莖寬、數量等事項已作成該項鑑定意見之效力，則此
    項文書對本件待證事實應無證據力，原審未予斟酌及採為本件判決之基礎，原無
    不合；又原審未於判決理由內予以記載該項文書可採與否之意見，對原判決之結
    論並不生影響，尚難據此認原判決係屬違法。此外，上訴意旨其他各節無非係就
    原審取捨證據認定事實之職權行使，指摘原判決違誤，求為廢棄，非有理由，應
    予駁回。
據上論結，本件上訴為不合法，爰依行政訴訟法第二百四十九條第一項前段、第一百
零四條、民事訴訟法第九十五條、第七十八條、第八十五條第一項前段，裁定如主文
。
中　　華　　民　　國　　九十三　　　年　　　六　　　　月　　　十七　　　日
                    最 高 行 政 法 院  第 二 庭
                                審 判 長 法  官　　　葉　振　權
                                         法  官      鍾　耀　光
                                         法  官　　　劉　鑫　楨
                                         法  官　　　吳　明　鴻
                                         法  官　　　梁　松　雄
右  正  本  證  明  與  原  本  無  異
　　　　　　　　　　　　　　　　　　　　 法院書記官　阮　桂　芬
中　　華　　民　　國　　九十三　　　年　　　六　　　　月　　　十七　　　日
